【裁判字號】    98,易更,3
【裁判日期】    980521
【裁判案由】    損害債權
【裁判全文】
臺灣臺中地方法院刑事判決               98年度易更字第3號
公  訴  人  臺灣臺中地方法院檢察署檢察官
被      告  甲○○
                      弄52號.
選任辯護人  胡宗賢律師
上列被告因損害債權案件，經檢察官提起公訴（97年度偵字第
13679號），本院判決如下：
    主    文
甲○○債務人於將受強制執行之際，意圖損害債權人之債權，而
處分其財產，處有期徒刑拾月，減為有期徒刑伍月，如易科罰金
，以新台幣壹仟元折算壹日。
    事    實
一、甲○○於民國90年間，向乙○○借款新臺幣（下同）200萬
    元，並開立同額本票交付乙○○收執，為乙○○之債務人。
    嗣屆期未付，乙○○以上開本票取得本票裁定（臺灣臺中
    地方法院92年度票字第11457號）之執行名義，此後甲○○
    之財產在未完全清償乙○○前，即處於將受強制執行之狀態
    。後乙○○以上開執行名義於92年12月1日聲請強制執行，
    查封甲○○所有坐落臺中市○○區○○段000-0000及447號
    土地2筆及其上之同段930、1764建號建物2筆。嗣至93年4月
    22 日，甲○○以啟封有利賣價為詞，與乙○○達成撤回強
    制執行程序之協議，並約定無論對外就上開房地之買賣價金
    多寡，均需知會乙○○，經乙○○同意，始得繼續進行處理
    房地出售事宜；乙○○享有房地出售與否之決定權、甲○○
    不得有詐偽、勾串他人出售房地及侵吞買賣價金之行為。詎
    在乙○○依協議暫先撤回強制執行程序後，甲○○竟意圖損
    害債權人之債權，再於95年8月31日，將上開房地賣予曾丁
    炎，以此處分財產之方式，使乙○○之債權受損。
二、案經乙○○告訴偵請臺灣臺中地方法院檢察署檢察官偵查起
    訴。
    理    由
一、訊據被告甲○○雖坦承有於90年間，向乙○○借款200萬元
    ，並開立同額本票交付乙○○收執，嗣屆期未付，乙○○以
    上開本票取得本票裁定之執行名義，此後甲○○之財產在未
    完全清償乙○○前，即處於將受強制執行之狀態，乙○○以
    上開執行名義於92年12月1日聲請強制執行，查封甲○○所
    有房地，嗣至93年4月22日，甲○○以啟封有利賣價為詞，
    與乙○○達成撤回強制執行程序之協議，並約定無論對外就
    上開房地之買賣價金多寡，均需知會乙○○，經乙○○同意
    ，始得繼續進行處理房地出售事宜；詎在乙○○依協議暫先
    撤回強制執行程序後，甲○○於95年8月31日，將上開房地
    賣予曾丁炎等情，惟矢口否認有前揭犯行，辯稱：房地要出
    賣他人之前曾打電話給告訴人，但是他家中沒有人接電話，
    後來告訴人有打電話給伊，伊說賣的錢不夠還，不然請告訴
    人來買，他不要，伊不是不還告訴人，只是現沒有錢，伊會
    慢慢還云云；惟查：被告於偵查中業已自承，出賣上開前經
    查封之房地，伊沒有告訴人的電話，沒有辦法聯絡他，以及
    賣得價金，拿去還銀行及徐文炳及相關費用後，最後剩下幾
    萬元，又花在搬遷及維修，最後沒有剩下任何錢等情（偵查
    卷第33頁），其於本院所辯，既未提出證據以供本院查證，
    復與偵查中所供述不同，應係事後卸責之詞，不足採信；至
    本案被告簽發予被害人乙○○本票之發票日為90年11月8日
    ，到期日為90年12月8日，依票據法第22條之規定，見票即
    付之本票，自發票日起算，三年間不行使，因時效而消滅，
    本案本票依該條規定意旨觀之，應自到期日90年12月8日起
    算3年，即93年12月8日時效完成，其間於93年4月22日，被
    告以啟封有利賣價為詞，與乙○○達成撤回強制執行程序之
    協議，並約定無論對外就上開房地之買賣價金多寡，均需知
    會乙○○，經乙○○同意，始得繼續進行處理房地出售事宜
    ；乙○○享有房地出售與否之決定權、甲○○不得有詐偽、
    勾串他人出售房地及侵吞買賣價金之行為，此一協議可認為
    被告曾承認告訴人之債務，係屬民法第一百二十九條第一項
    第二款之中斷消滅時效事由，依同法第一百三十七條第一項
    規定，時效中斷者，自中斷事由終止時，重行起算，亦即本
    案本票之消時效自93年4月22日起重行起算三年，至96年4月
    22日始時效完成，本案被告係於95年8月31日犯罪，斯時被
    害人本票之消滅時效並未完成，被告另抗辯，本件債權之消
    滅時已完成，不構成損害債權罪云云，尚非有理由，此外本
    案復經證人乙○○於本院審理中證述綦詳，並有臺灣臺中地
    方法院92年度票字第11457號民事裁定、確定證明書，臺灣
    臺中地方法院民事執行處92年度執字第43038號之93年1月14
    日通知書，協議書1份、臺中市中山地政事務所資料1份在卷
    足稽，事證已明，被告犯行應堪認定。
二、被告於將受強制執行之際，先擅自將其財產為他人設定抵押
    權，復違反約定擅自出賣予他，核被告所為，係犯刑法第35
    6條損害債權罪，爰審酌被告素行良好，犯罪動機、所生損
    害、雖與被害人達成和解，惟至今均未履行，及犯後態度等
    一切情狀，量處如主文所示之刑，被告犯罪時間係在96年4
    月24日以前，核與中華民國96年罪犯減刑條例第2條第1項第
    3款規定相符，減其刑二分之一，減為有期徒刑五月，並諭
    知易科罰金之折算標準。
三、據上論斷，應依刑事訴訟法第二百九十九條第一項前段，刑
    法第三百五十六條、第四十一條第一項前段，刑法施行法第
    一條之一，中華民國96年罪犯減刑條例第2條第1項第3款、
    第9條、第7條。判決如主文。
中    華    民    國    98    年    5     月    21    日
                  刑事第一庭    法  官  林清鈞
以上正本證明與原本無異。
如不服本判決應於收受判決後10日內向本院提出上訴書狀，並應
敘述具體理由；其未敘述上訴理由者，應於上訴期間屆滿後20日
內向本院補提理由書（均須按他造當事人之人數附繕本）「切勿
逕送上級法院」。
                                書記官  陳貴卿
中    華    民    國    98    年    5     月    21    日
附錄論罪科刑法條
中華民國刑法第356條
債務人於將受強制執行之際，意圖損害債權人之債權，而毀壞、
處分或隱匿其財產者，處2年以下有期徒刑、拘役或5百元以下罰
金。


司法院資訊處製作；財團法人民間司法改革基金會備份。
